【裁判字號】    99,上訴,119
【裁判日期】    990317
【裁判案由】    偽造文書等
【裁判全文】
臺灣高等法院臺中分院刑事判決         99年度上訴字第119號
上  訴  人
即  被  告  甲○○
上列上訴人因偽造文書等案件，不服臺灣臺中地方法院98年度訴
字第2621號中華民國98年12月9日第一審判決（起訴案號：臺灣
臺中地方法院檢察署97年度偵字第21083號），提起上訴，本院
判決如下：
    主  文
上訴駁回。
    理  由
一、按依刑事訴訟法第三百五十條、第三百六十一條、第三百六
    十二條、第三百六十七條規定，不服地方法院之第一審判決
    而上訴者，須提出上訴書狀，並應敘述具體理由，為上訴必
    備之程式；其所提出之書狀未敘述上訴理由，或僅曾以言詞
    陳述上訴理由者，均應於上訴期間屆滿後二十日內補提理由
    書於第一審法院。第一審法院經形式審查，認逾期未補提上
    訴理由者，應定期間先命補正；逾期未補正者，為上訴不合
    法律上之程式，應以裁定駁回。倘已提出上訴理由，但所提
    非屬具體理由者，或已上訴但未提上訴理由，經審判長定期
    間補正仍未補正者，則應由第二審法院以上訴不合法律上之
    程式，判決駁回。而所謂具體理由，必係依據卷內既有訴訟
    資料或提出新事證，指摘或表明第一審判決有何採證認事、
    用法或量刑等足以影響判決本旨之不當或違法，而構成應予
    撤銷之具體事由，始克當之（例如：依憑證據法則具體指出
    所採證據何以不具證據能力，或依憑卷證資料，明確指出所
    為證據證明力之判斷如何違背經驗、論理法則）；倘僅泛言
    原判決認定事實錯誤、違背法令、量刑失之過重或輕縱，而
    未依上揭意旨指出具體事由，或形式上雖已指出具體事由，
    然該事由縱使屬實，亦不足以認為原判決有何不當或違法者
    （例如：對不具有調查必要性之證據，法院未依聲請調查亦
    未說明理由，或援用證據不當，但除去該證據仍應為同一事
    實之認定），皆難謂係具體理由，俾與第二審上訴制度旨在
    請求第二審法院撤銷、變更第一審不當或違法之判決，以實
    現個案救濟之立法目的相契合，並節制濫行上訴（最高法院
    九十七年度臺上字第八九二號刑事判決意旨參照）。
二、經查：本件上訴人即被告（下簡稱被告）甲○○於民國九十
    八年十二月二十三日向原審法院具狀提起上訴並敘明上訴理
    由，惟經核其所提出之上訴理由，僅陳述略稱：「被告於九
    十六年七月間透過林榮謙之介紹認識乙○○，因為乙○○有
    四十七戶房屋欲出售，卻出售多年未售出，嗣乙○○與被告
    晤談後，認被告較有能力代其出售上開房屋，遂口頭委託被
    告以總價新臺幣一百六十萬元之賣價代其出售謝麗桂（乙○
    ○之妻）名下坐落臺南縣六甲鄉○○○段六八之一三四號土
    地及其上建物即門牌號碼臺南縣六甲鄉龜子港三一０號之三
    樓房（下簡稱系爭房地），又當時明確對乙○○表示財務狀
    況不佳，亟需資金周轉應急，亦經乙○○同意，如上開房屋
    出售後，所得一百六十萬元價金全部借予被告，至於被告清
    償上開一百六十萬元貸款之方式為另委託被告代其銷售上述
    伊所有之四十七戶（應係剩餘之四十六戶）房屋應得之佣金
    扣還，直至全部借款清償完畢之日止。嗣被告將上述謝麗桂
    名下之房地代乙○○出售於林美惠，並辦妥過戶手續，為方
    便日後被告提款之用，乙○○並與被告口頭約定將銀行貸款
    撥款時之林美惠帳簿、存摺、印章交予被告，惟因雙方約定
    之上開房地總價為一百六十萬元，但銀行核定貸款之金額為
    二百十萬元，致乙○○可能事後反悔，故狀告被告詐欺，實
    則被告自始至終沒有詐欺之犯意與行為，故在此懇請鈞長賜
    准審酌首開說明查明事實真相，撤銷原審判決，更為無罪判
    決，以免冤抑，實感德便。」等語，提起上訴。
三、本院查：
  (一)被告因不服地方法院之第一審判決，而於九十八年十二月二
    十三日具狀向原審法院提起上訴並敘明上訴理由，則依刑事
    訴訟法第三百六十一條第二項條文、立法修正理由及上開最
    高法院判決意旨，被告倘已提出上訴理由，但所提非屬具體
    理由者，則由第二審法院以上訴不合法律上之程式，以判決
    駁回之。至於上訴理由是否具體，係屬第二審法院審查範圍
    ，則不在命補正之列（參見法院辦理刑事訴訟案件應行注意
    事項第一百六十二點），合先敘明。
  (二)查被告上訴意旨所指摘上情，無非係主張其代乙○○銷售其
    妻謝麗桂所有四十七戶房屋，其中乙○○就其代銷售系爭房
    地所得一百六十萬元，允諾借貸予伊，故伊才將銀行撥款之
    款項予以借用，待將來伊替乙○○銷售其餘房地完畢，再自
    其應得之佣金中扣除等語。惟此部分已經告訴人乙○○堅決
    否認有借貸情事，被告所舉證人陳致宏欲證明其確實有簽發
    一百六十萬元本票交陳致宏轉由告訴人乙○○收受一情，已
    經證人陳致宏及潘淑梅於原審均具結證稱：該本票是保障告
    訴人乙○○在尚未確保能否拿到系爭房地之買賣價款前，由
    買方即被告所簽立，均未曾見聞被告要向乙○○借款乙情，
    且曾居間介紹雙方買賣之證人陳朝合亦證稱未曾聽聞被告欲
    向乙○○借貸一百六十萬元之事，並經原審判決書第六至八
    頁理由欄(二)１２３４５部分引述證人陳朝合、陳致宏、潘淑
    梅之筆錄內容，且認定在乙○○尚未取得任何保證前，即須
    將系爭房地之所有權狀交付他人，為保障其權利，由身為買
    方代表之被告出具買賣總價款一百六十萬元之同額本票交付
    ，與一般不動產買賣交易多由賣方簽發票據以擔保未付價金
    之交易習慣相合，所為論述說理自與經驗法則與論理法則並
    不相悖。而依證人潘淑梅、陳致宏、乙○○所述，參照卷附
    切結書及不動產買賣契約書之內容，乙○○為確保自己就系
    爭房地之買賣價款得以確實取得，不厭其煩地要求被告出具
    第一份、第二份切結書，力求謹慎之態度可見一斑。原審因
    而認定被告辯解稱其向乙○○借貸一百六十萬元並經其同意
    ，方於銀行撥貸後自行取用，係無可採，並於原審判決書第
    九至十一頁理由欄(二)６部分引據論述甚詳。再稽之被告自始
    債信不佳，並無資力購買系爭房地，企圖以簽立第一份、第
    二份切結書，使告訴人乙○○誤認其有締結系爭房地買賣契
    約書之真意，而同意出售，並先行交付系爭房地之所有權狀
    予被告，被告並於貸款當日隨即轉出二百零五萬元至優仕鎂
    生技有限公司帳戶內，以清償其先前向該公司之欠款，認其
    於向告訴人乙○○購買系爭房地之際，即有詐欺之犯意與犯
    行，要屬無疑。況被告於原審及上訴狀均一再辯稱：乙○○
    確實同意借貸伊一百六十萬元云云，然其卻於九十六年十月
    二十九日向銀行貸得二百十萬元後，當日即轉帳二百零五萬
    元清償其先前積欠優仕鎂生技有限公司之債務，業已超出一
    百六十萬元甚多，而為乙○○事前所不知，致乙○○於九十
    六年十月三十日誤認銀行貸款仍未撥貸而前往確認，方悉核
    貸金額為二百十萬元，且已遭被告領走二百零五萬元，其分
    文未受清償之情，與被告供稱乙○○同意借貸一百六十萬元
    之情有所未合。再者，被告供稱乙○○口頭允諾其代銷謝麗
    桂所有剩餘之四十六戶房地，並自代銷後之佣金中扣除上開
    借貸，然此部分亦僅被告片面之供述，況且，四十七戶房地
    （含系爭房地）並非少數，果乙○○確實委託被告代為銷售
    ，何以雙方未締結代銷合約書，以明雙方之權利義務，如被
    告代銷可得佣金若干、乙○○委託被告代銷期間為何等重要
    事項及代銷細節等等，如同偵查卷第六四至七一頁由林榮謙
    以陳信隆名義與乙○○（以謝麗桂代理人名義）締結之不動
    產買賣〈包銷〉契約書，並經民間公證人公證以昭慎重，亦
    見被告辯稱與乙○○間有代銷四十七戶房地之口頭承諾云云
    ，亦僅其個人單方面之辯詞，與卷內呈現卷證資料（含人證
    乙○○證詞〈證述與被告並無任何交情，且未曾提及被告要
    幫伊代銷房屋之事，見原審卷第四０頁背、四二頁〉）亦不
    相符。被告上訴意旨所指摘各情，均引其於原審之相同辯解
    ，然均經原審判決於理由欄內予以逐一指駁，並詳細勾稽各
    項事證後，認其辯解有如上不合情理之處，認定被告詐欺犯
    行之罪證明確（至被告另被訴偽造文書犯行，已經原審判決
    認定其此部分犯行尚屬不能證明，惟與經起訴且已經原審認
    定有罪之詐欺犯行具有實質上一罪關係，不另為無罪諭知）
    。其上訴意旨，泛言並無詐欺犯行，再為形式上爭執，並未
    依據卷內既有訴訟資料或提出新事證，具體指摘或表明第一
    審判決有何採證認事、用法或量刑等足以影響判決本旨之不
    當或違法，而構成應予撤銷之具體事由，要難謂提起上訴之
    具體理由。
  (三)揆諸上開最高法院判決意旨，及依「程序優先於實體」之刑
    事訴訟法原則，本件上訴自不合法定上訴程式，應予駁回，
    並不經言詞辯論為之。
據上論斷，應依刑事訴訟法第三百六十七條前段、第三百七十二
條，判決如主文。
中    華    民    國    99    年    3    月     17    日
            刑事第九庭  審判長法  官  江  德  千
                              法  官  莊  深  淵
                              法  官  賴  妙  雲
以上正本證明與原本無異。
檢察官得上訴。
被告不得上訴。
如不服本判決應於收受送達後十日內向本院提出上訴書狀，其未
敘述上訴之理由者，並得於提起上訴後十日內向本院補提理由書
（均須按他造當事人之人數附繕本）「切勿逕送上級法院」。
                              書記官  蘇  昭  文
中    華    民    國    99    年    3    月     17    日

司法院資訊處製作；財團法人民間司法改革基金會備份。
